臺灣彰化地方法院刑事判決　　　　　　　　　　　　　　八十九年度易字第七九號
　　公　訴　人　臺灣彰化地方法院檢察署檢察官
　　被　　　告　丙○○
右列被告因詐欺案件，經檢察官提起公訴（八十八年度偵字第一０三二九號），本院
判決如左：
        主  文
丙○○無罪。
        理  由
一、公訴意旨略以：被告丙○○與同案被告乙○○（由本院發布通緝中）二人係姐夫
    、妻弟關係，乙○○因在臺負債甚鉅，乃舉家赴大陸地區廣東省經營五金電鍍廠
    ，但仍不順遂，需款周轉甚急，而亦在大陸地區廣東省投資經商之告訴人甲○○
    曾代親友前去向乙○○洽談借款償還之事，兩人因而相識；民國八十八年四月間
    ，告訴人返回臺灣後，乙○○竟萌生為自己不法所有之意圖，多次以長途電話與
    告訴人連繫，致告訴人不知其中有詐，乃相約於同年五月中旬，在彰化市會面商
    談，同年五月十七日，乙○○自大陸地區返回彰化縣和美鎮○○路四三二巷二二
    號原住處，乙○○與被告丙○○二人竟共同基於意圖為自己不法所有之犯意連絡
    ，於翌日中午十二時左右，由被告丙○○駕車搭載乙○○前來甲○○所投宿、位
    於彰化縣彰化市○○路○段一二九號「金馬汽車賓館」，由乙○○一人先進入房
    內與甲○○商議借款償還之事，並偽稱只要有資金購入原料加工，就可償還借款
    等語，繼而語鋒一轉，誆稱有「好康的」、是大陸古代陪葬品黃金，並即刻以行
    動電話連繫吩咐在賓館外之車內守候之被告丙○○：「東西拿來」，約莫十分鐘
    左右，被告丙○○將以塑膠袋包裝之三尊假黃金像帶進房內交予乙○○，旋又回
    到車上等候，乙○○將塑膠袋打開後，露出內有澄黃金色之「坐勢觀音像」一尊
    （重一千八百六十一公克）、「石獅」一對（重五百十一公克、五百三十五公克
    ），乙○○即指稱該三尊為大陸古代陪葬品黃金，要以之為擔保品，並簽發面額
    新臺幣（下同）三十萬元之本票一紙，向告訴人借款三十萬元以供周轉購買原料
    使用等語，告訴人因見該三尊假黃金像外形呈黃金色，入手沈甸，誤信乙○○所
    言屬實，乃陷於錯誤而應允之，當場收下該三尊假黃金像與本票，而交付三十萬
    元予乙○○，乙○○得款後步出賓館，再由被告丙○○接應而離去。嗣同年七月
    底，乙○○遲不償還三十萬元借款，告訴人復發現該三尊假黃金像形色遁褪，乃
    求教於業者，始發覺受騙，因認被告丙○○涉犯刑法第三百三十九條第一項之詐
    欺取財罪。
二、按犯罪事實應依證據認定之，無證據不得推定其犯罪事實，刑事訴訟法第一百五
    十四條定有明文。復按所謂認定犯罪事實之證據，係指足以認定被告確有犯罪行
    為之積極證據而言，該項證據自須適合於被告犯罪事實之認定，始得採為斷罪資
    料；又事實之認定，應憑證據，如未能發現相當證據，或證據不足以證明，自不
    能以推測或擬制之方法，以為裁判基礎，最高法院二十九年上字第三一０五號、
    四十年臺上字第八六號判例著有明文。又按告訴人之告訴，係以使被告受刑事訴
    追為目的，是其陳述是否與事實相符，仍應調查其他證據以資審認，最高法院亦
    著有五十二年臺上字第一三００號判例可資參照。又按認定犯罪事實所憑之證據
    ，無論係直接證據或間接證據，其為訴訟上之證明，須於通常一般之人均不致有
    所懷疑，而得確信其為真實之程度者，始得據為有罪之認定，倘其證明尚未達到
    此一程度，而有合理性之懷疑存在時，法院復已就其心證上之理由予以闡述，敘
    明其如何無從為有罪之確信，因而為無罪之判決者，不得遽指為違法，最高法院
    七十六年臺上字第四九八六號著有判例。
三、公訴人認被告丙○○涉有上開罪嫌，無非係以告訴人於偵訊中之指訴、被告丙○○於警訊中原本供稱其始終未進入賓館房內，只在門口等而已，後又改稱乙○○
    走至旅館外以口頭要其回家拿身分證給他，其有拿身分證至房內給他，惟於偵查
    中又改稱乙○○走出來叫其回家幫他拿身分證、法院訴訟的文件資料進去，其回
    家拿後，直接到三０三房等語，其供辭前後反覆不一；又扣案之假黃金像十分堅
    硬、沈重，觸手即可明顯查覺與一般之訴訟文件資料或身分證有異，被告丙○○
    竟毫無查覺，且金馬汽車賓館與被告丙○○位於彰化縣和美鎮○○里○○路四三
    二巷二十二號住處間之距離，車行往返，絕計在十餘分鐘內無法達成，而其竟能
    返家取得物品後再行折回，前後花用不到二十分鐘等為其論據。惟訊據被告丙○○堅決否認有何前開詐欺犯行，辯稱：伊僅有拿身分證進入賓館房間給乙○○後
    隨即走出房間，未曾拿扣案之鍍金物品進入房內，扣案之鍍金物品非其所有，乙○○只叫伊在房間外面等，伊實不知乙○○與告訴人甲○○在房間內談論何事，
    並無詐欺之行為等語。
四、本院查：八十八年五月十八日中午十二時許，係乙○○一人進入房間內與告訴人
    甲○○商談借款之事，被告丙○○僅於乙○○以電話聯繫其返家拿取物品（在電
    話中未明確說是何物，僅向被告丙○○稱：「東西拿來」）後，於相隔約二、三
    十分鐘（並非僅十分鐘）之時間，將以不透明之塑膠袋裝著的扣案鍍金「坐勢觀
    音像」一尊、「石獅」一對等物拿進賓館房間內，隨即又走出房間外，被告丙○○一直在房間外，並不知乙○○與告訴人在房間內談論何事，借款過程中，被告
    丙○○並未參與遊說告訴人出借款項等情，業據告訴人於本院審理時到庭證述明
    確。是被告丙○○縱有告訴人所稱將扣案鍍金物品拿入房間內與乙○○之行為，
    然前開扣案之鍍金物品，於被告丙○○拿進賓館房間內時，係以不透明之塑膠袋
    包著，由外並無法窺見塑膠袋內係何物一節，已據告訴人陳明，是尚乏證據足認
    被告丙○○對於塑膠袋內係何物有所知悉；又告訴人自承其收集骨董已有十多年
    之時間，於眼見上開鍍金物品時，猶無法分辨是否為大陸陪葬品、亦無法辨明係
    純金或鍍金，是縱被告丙○○知悉塑膠袋內係三尊黃金像，亦難以辨別真假。況
    依告訴人之指陳，被告丙○○除將上開物品拿入房間內之外，其餘時間均在賓館
    房間外，不知乙○○與告訴人二人商談何事，亦未參與遊說告訴人出借款項，衡
    以倘被告丙○○果有詐欺告訴人之意，理應在房間內與乙○○共同鼓吹、遊說告
    訴人借款，然被告丙○○卻未在房間內積極說請告訴人交付借款，反係在賓館房
    間外等待，於乏積極證據足以證明被告丙○○明知扣案之「坐勢觀音像」一尊、
    「石獅」一對係鍍金品，竟基於與乙○○共謀之犯意聯絡，推由乙○○向告訴人
    假稱係純金之大陸陪葬品，用以供擔保向告訴人借款，使告訴人陷於錯誤，而交
    付借款之相關事證下，尚難以被告丙○○在賓館房間外等候乙○○，及將以不透
    明之塑膠袋裝著的扣案鍍金「坐勢觀音像」一尊、「石獅」一對等物拿進賓館房
    間內，即率認被告丙○○有何詐欺行為。至公訴人以被告丙○○於警、偵訊中對
    於伊有無進入賓館房間內，及究係拿身分證或訴訟文件與乙○○之事，先後供述
    不一，而認被告丙○○涉有詐欺犯行。然本件告訴人指訴遭詐欺之時間為八十八
    年五月十八日，距離被告丙○○初次制作警訊筆錄之八十八年九月十時及制作偵
    訊筆錄之八十八年十一月十八日，已分別相隔有近四個月及半年之久，被告丙○○供述情節因記憶模糊而就部分細節先後供述不一，應屬常情，公訴人所指尚不
    足為被告丙○○涉犯本件詐欺行為之積極證據。綜上所陳，被告丙○○辯稱：不
    知乙○○與告訴人在房間內談論何事，伊無詐欺之行為等語，堪以採信。此外，
    復查無其他積極證據足資證明被告有何上開公訴人所指之犯行，不能證明被告犯
    罪，揆諸前揭說明，自應諭知被告無罪之判決，以免冤抑。
據上論斷，應依刑事訴訟法第三百零一條第一項，判決如主文。
本案經檢察官林映姿到庭執行職務。
中　　　華　　　民　　　國　　九十一　　年　　　三　　　月　　二十九　　日
                                臺灣彰化地方法院刑事第三庭
                                    法      官  李  雅  俐
右正本證明與原本無異。
如不服本判決，應於判決送達後十日內，向本院提出上訴狀（應附繕本）。
                                    法院書記官
中      華      民      國              年              月              日
